【裁判字號】    97,訴,1469
【裁判日期】    971030
【裁判案由】    返還不當得利
【裁判全文】
臺灣板橋地方法院民事判決              97年度訴字第1469號
原      告  乙○○○
                      巷33弄.
訴訟代理人  陳奕澄律師
被      告  甲○○
                      9之3號.
訴訟代理人  蕭明哲律師
            賴傳智律師
上列當事人間請求返還不當得利等事件，經本院於民國97年10月
9日言詞辯論終結，判決如下：
    主  文
被告應給付原告新台幣貳佰萬元，及自民國97年6 月4 日起至清
償日止，按週年利率百分之5計算之利息。
訴訟費用由被告負擔。
本判決於原告以新台幣陸拾柒萬元供擔保後，得假執行；但被告
如於假執行程序實施前以新台幣貳佰萬元供擔保後，得免為假執
行。
    事實及理由
一、原告主張：原告年事已高，眼蒼視茫，誤信其女游玉玲（於
    94年5 月30日死亡，為被告配偶）及被告饞言，竟將其存摺
    、印鑑、定存單交付渠等保管。訴外人游玉玲及被告未經原
    告同意或授權，竟擅將原告於合作金庫南勢角分行存款，於
    92年8 月25日93年8 月5 日，分別匯款50萬元、150 萬
    元（以下稱系爭匯款）至被告名下，致原告受有200 萬元之
    損失。訴外人游玉玲及被告恣意處分原告存款，乃侵權行為
    及不當得利，從而依民法第179 條及第184 條第1 項規定，
    重疊合併訴請被告給付，並聲明求為判決如主文第1 項所示
    及為以供擔保為條件之假執行宣告。
二、被告則以：原告信賴游玉玲，曾將存摺、印鑑、定存單交付
    游玉玲保管代為處理，被告對游玉玲及其娘家間金錢往來細
    節並不清楚。否認其有何不當得利或侵權行為等語置辯，並
    答辯聲明：(一)原告之訴及其假執行之聲請駁回。(二)若受不利
    益判決，願供擔保，請准宣告免予假執行。
三、本件經依民事訴訟法第270 條之1 第1 項第3 款規定，整理
    並協議簡化爭點及不爭執點後，兩造同意僅就言詞辯論時所
    陳述之事實及主張之法律關係為論斷。
四、兩造不爭執之事實：
  (一)原告之女游玉玲於94年5 月30日死亡，游玉玲為被告甲○○
    之妻，有戶籍謄本附卷可稽（本院卷第11頁）。
  (二)原告名下存放於合作金庫銀行南勢角分行帳號000000000000
    號之存款，先後於92年8 月25日由被告辦理轉匯50萬元，入
    被告開設於華南銀行南勢角分行帳戶內；另於93年8 月5 日
    由游玉玲辦理轉匯150 萬元，入被告上開帳戶內，有合作金
    庫銀行南勢角分行函及匯款申請書影本附卷可稽（本院卷第
    19至21頁）。
  (三)被告迄今未清償原告系爭匯款200 萬元。
五、原告主張系爭匯款未經伊同意或授權，盜領伊名下之款項，
    致伊受有損害，被告應對伊負賠償返還等情，則為被告所否
    認，並以前開情詞置辯，是本件應予審究之爭點厥為：被告
    就系爭匯款有無不當得利返還或侵權賠償責任。
六、按確定判決之既判力，固於判決主文所判斷之訴訟標的，始
    可發生，但法院於判決理由中，就訴訟標的以外當事人所主
    張影響判決結果之重要爭點，本於當事人完足舉證及辯論之
    結果，已為實質之判斷者，基於當事人間程序上誠信原則及
    訴訟經濟之考量，仍應賦予一定之拘束力。是同一當事人間
    就該重要爭點提起之其他訴訟，除有原判斷顯然違背法令、
    或當事人提出新訴訟資料足以推翻原判斷、或原確定判決之
    判斷顯失公平等情形，可認當事人為與原判斷相反之主張，
    不致違反誠信原則外，應解為當事人及法院就該經法院判斷
    之重要爭點之法律關係，均不得為相反之主張或判斷（參照
    最高法院95年度台上字第1220號判決）。經查：
  （一）本件原告前以被告及游玉玲盜領其已到期之合作金庫銀
        行定期存單款項，致原告受有損害，依據不當得利返還
        、侵權賠償及繼承法律關係，請求被告給付300 萬元，
        雖經本院以96年度訴字第1211號、台灣高等法院96年度
        上字第977 號判決本件原告全部敗訴確定，此有該民事
        判決在卷可稽，惟該確定判決就影響判決結果之重要爭
        點，即原告將存摺、印鑑、定存單交付游玉玲保管，是
        否即授權被告及游玉玲領取其名下之任何銀行帳戶款項
        爭點，業經本件當事人完足舉證及辯論，而為實質之判
        斷，認定本件原告僅單純交付存摺、印鑑、定存單，並
        未授權被告及游玉玲領取其名下之任何銀行帳戶款項，
        此有上開確定判決書在卷可按。
  （二）參酌上開最高法院95年度台上字第1220號判決意旨所示
        ，兩造間原確定判決（台灣高等法院96年度上字第977
        號）爭執原告是否授權領取處理款項之重要爭點，既經
        實質判斷確定，即應賦予一定之拘束力。況查，原確定
        判決並無何顯然違背法令之處，本件被告亦未提出合於
        程式之新訴訟資料足以推翻原判斷，或原確定判決之判
        斷有何顯失公平等情形，可認本件被告為與原判斷相反
        之主張，不致違反誠信原則，故兩造及法院就該前判決
        重要爭點之法律關係，均不得於本件訴訟中，再為相反
        之主張或判斷。從而本件被告抗辯原告有交付代為處理
        款項一情，難認可信。
七、被告就系爭匯款有無不當得利返還或侵權賠償責任。
    按「凡無法律上原因而因他人之給付受利益，致他人受損害
    者，應負歸還其利益之義務。」（最高法院18年度上字第11
    92號判例要旨參照）是僅得請求不當得利之受領人返還不當
    得利。如上所述，被告甲○○所提匯上揭存款50萬元，及游
    玉玲提匯上揭存款150 萬元，先後存入被告之銀行帳戶，應
    屬無法律上原因被告受有利益，致原告受損害，原告自得請
    求被告返還該不當得利。是原告執此主張被告應給付200 萬
    元及自起訴狀繕本送達翌日即97年6 月4 日起之法定遲延利
    息，自屬有據，應予准許，並依兩造之聲請，各酌定如主文
    第3 項所示相當擔保金額，為准免假執行之宣告。至於原告
    另主張侵權行為損害賠償訴訟標的，因與上開不當得利返還
    訴訟標的，係重疊合併為同一聲明，本院既已全部准許原告
    不當得利之主張，自無再論敘侵權行為之必要。本件事證已
    臻明確，兩造其餘攻擊、防禦及立證方法，核與判決結果無
    影響或非兩造協議之爭點，爰不一一論述，併此敘明。
八、據上論結，本件原告之訴為有理由，依民事訴訟法第78條、
    第390 條第2 項、第392 條第2 項，判決如主文。
中    華    民    國    97    年    10    月    30    日
                  民事第二庭    法  官  陳財旺
以上正本係照原本作成
如對本判決上訴，須於判決送達後20日內向本院提出上訴狀
中    華    民    國    97    年    10    月    30    日
                                書記官  孫國慧


司法院資訊處製作；財團法人民間司法改革基金會備份。
